臺灣彰化地方法院刑事判決　　　　　　　 95年度易字第594號
公　訴　人　臺灣彰化地方法院檢察署檢察官
被　　　告　丙○○
選任辯護人　黃仕勳律師
上列被告因恐嚇取財等案件，經檢察官提起公訴（95年度偵字第
153號），被告於準備程序中就被訴事實為有罪之陳述，經告知
簡式審判程序之旨，並聽取公訴人、被告、辯護人之意見後，本
院裁定由受命法官獨任進行簡式審判程序，判決如下：
    主  文
丙○○意圖為自己不法之所有，以恐嚇使人將本人之物交付未遂
，處有期徒刑月，如易科罰金，以銀元佰元即新臺幣玖佰元
折算壹日。緩刑貳年。
被訴傷害部分公訴不受理。
    犯罪事實
一、緣劉永和 (另由臺灣彰化地方法院檢察署檢察官為不起訴處
    分)係位於彰化縣花壇鄉○○路152號「金巴黎小吃部」之負
    責人，乙○○ (另由臺灣彰化地方法院檢察署檢察官為不起
    訴處分)則在金巴黎小吃部擔任服務生 (俗稱少爺)之工作。
    丙○○於民國94年8月5日19時許，前往金巴黎小吃部消費，
    於甫進入金巴黎小吃部大門口時，因向乙○○索討香煙未果
    ，竟基於傷害之犯意，徒手毆打乙○○，致乙○○受有尺骨
    骨幹閉鎖性骨折之傷害（傷害部分已據乙○○撤回告訴）。
    丙○○因此心生不滿，而基於意圖為自己不法所有之犯意，
    於隔3、4日後，丙○○再度前往金巴黎小吃部欲找乙○○，
    惟因乙○○不在店內，丙○○遂要求該店會計人員曾曉玲轉
    告乙○○「要乙○○拿出新臺幣 (下同)50 萬元解決，否則
    就亂到底」等語，事後曾曉玲將此事告知乙○○，致使乙○
    ○心生畏懼，惟因乙○○並未付款，而未得逞。
二、案經乙○○告訴暨彰化縣警察局彰化分局報告臺灣彰化地方
    法院檢察署檢察官偵查起訴。
    理    由
一、本件被告丙○○所犯係死刑、無期徒刑、最輕本刑為三年以
    上有期徒刑以外之罪，其於準備程序就前揭被訴事實為有罪
    之陳述，經受命法官告知簡式審判程序之旨，並聽取被告、
    辯護人與公訴人之意見後，本院認無不得或不宜改依簡式審
    判程序進行之處，裁定本案由受命法官獨任進行簡式審判程
    序，合先敘明。
二、上開犯罪事實，業據被告丙○○於本院審理時坦承不諱，核
    與證人乙○○、曾曉玲於警詢、偵查中證述之情節相符。應
    認被告自白核與事實相符。被告犯行應堪認定。
三、按被告行為後，刑法部分修正條文，業於九十五年七月一日
    施行。修正後刑法第二條第一項規定：「行為後法律有變更
    者，適用行為時之法律。但行為後之法律有利於行為人者，
    適用最有利於行為人之法律」。茲就與本案相關之刑法修正
    前、後條文之比較，分述如下：
（一）罰金刑部分：刑法施行法增訂第一條之一：「中華民國九
      十四年一月七日刑法修正施行後，刑法分則編所定罰金之
      貨幣單位為新臺幣。九十四年一月七日刑法修正時，刑法
      分則編未修正之條文定有罰金者，自九十四年一月七日刑
      法修正施行後，就其所定數額提高為三十倍。但七十二年
      六月二十六日至九十四年一月七日新增或修正之條文，就
      其所定數額提高為三倍。」並於九十五年七月一日施行。
      另刑法第三十三條第五款修正為：「主刑之種類如下：五
      、罰金：新臺幣一千元以上，以百元計算之」。從而，刑
      法分則編各罪所定罰金刑之最高數額，於上開規定修正後
      並無不同，惟修正後刑法第三十三條第五款所定罰金刑最
      低數額，較之修正前提高，比較新舊法之結果，修正後之
      規定，並未較有利於被告。
（二）易科罰金之折算標準部分：刑法第四十一條第一項前段關
      於易科罰金之折算標準，亦經修正，依修正後易科罰金之
      折算標準，係以新臺幣一千元、二千元或三千元折算一日
      ，而依修正前易科罰金之折算標準，則依罰金罰鍰提高標
      準條例第二條前段（現已刪除）規定，就其原定數額提高
      為一百倍折算一日，即應以銀元三百元即新臺幣九百元折
      算為一日。比較新舊法之結果，修正後之規定，並未較有
      利於被告。
（三）綜上修正前、後刑法規定比較之結果，修正後之刑法規定
      並未較有利於被告，揆諸前揭說明，本件自應適用被告行
      為時即修正前之刑法規定論處。
（四）至被告行為後，刑法第二十五條、第二十六條有關一般未
      遂犯之規定，雖亦經修正。然觀諸修正前、後有關一般未
      遂犯之規定，可知修正前刑法係將一般未遂犯之處罰要件
      與處罰效果，於第二十五條第二項及第二十六條前段分設
      規定，而第二十六條後段則係就不能未遂之成立要件與處
      罰效果所為之規定，立法體例上有所不妥，故新修正刑法
      遂將原第二十六條前段有關一般未遂犯處罰效果之規定，
      改列於第二十五條第二項後段，使新修正刑法第二十五條
      規範一般未遂犯之規定趨於完整，故有關一般未遂犯之適
      用，新修正刑法僅係就條文順序加以調整，而不影響犯罪
      構成要件之內涵，並未涉及行為後法律變更，不屬刑罰法
      律之變更；再就幫助犯之修正部分，觀之修正前、後之規
      定，亦僅係文字上之修正，並不影響幫助犯要件之實質上
      變更，不屬刑罰法律之變更，是新刑法就一般未遂犯及幫
      助犯之修正部分，因非屬刑罰法律之變更，自無須比較適
      用，應逕適用裁判時之刑法第二十五條之規定即可，而無
      割裂適用法律之問題，併此敘明。
三、核被告丙○○所為，係犯刑法第三百四十六條第三項、第一
    項之恐嚇取財未遂罪。被告利用曾曉玲轉告乙○○恐嚇取財
    情事，為間接正犯。被告有行為著手，惟尚未得手財物，上
    開犯行應屬未遂，爰依裁判時之刑法第二十五條第二項之規
    定，減輕其刑。爰審酌被告並無前科素行良好、犯罪動機、
    目的、手段、對被害人所生危害程度，犯罪後坦承犯行之態
    度等一切情狀，量處如主文所示之刑，並均諭知易科罰金之
    折算標準。末查，被告前無因故意犯罪受有期徒刑以上刑之
    宣告，有臺灣高等法院被告前案紀錄表各在卷可稽；且被告
    業與被害人乙○○達成和解，有和解書一紙在卷足憑，本院
    因認被告經此科刑教訓，日後當知警惕而無再犯之虞，其所
    受上開刑之宣告以暫不執行為適當，併均予宣告緩刑二年，
    以啟自新（被告行為後，刑法第七十四條關於緩刑規定亦有
    所修正，而緩刑規定，性質上應屬刑之執行事項的規範，並
    非行為可罰性之規範，無刑法第二條第一項之適用餘地，應
    逕適用裁判時之法律即可，最高法院九十五年第八次刑事庭
    會議決議參照）。
四、按告訴乃論之罪，告訴人於第一審辯論終結前得撤回其告訴
    ，又告訴經撤回者，應諭知不受理之判決，刑事訴訟法第二
    百三十八條第一項、第三百零三條第三款定有明文。查本件
    告訴人乙○○告訴被告丙○○於94年8月5日19時許，前往金
    巴黎小吃部消費，於甫進入金巴黎小吃部大門口時，因向乙
    ○○索討香煙未果，竟基於傷害之犯意，徒手毆打乙○○，
    造成乙○○受有尺骨骨幹閉鎖性骨折之傷害，起訴書認被告
    係觸犯刑法第二百七十七條第一項之傷害罪，依同法第二百
    八十七條前段之規定，須告訴乃論。茲據告訴人乙○○於本
    院準備程序中具狀撤回其告訴，有刑事撤回告訴狀一紙在卷
    可稽，依照首開說明，逕為諭知不受理之判決。
據上論斷，應依刑事訴訟法第二百七十三條之一第一項、第二
百九十九條第一項前段、第三百零三條第三款，刑法第二條第一
項前段，刑法第二十五條第二項、第三百四十六條第一項、第三
項、修正前刑法第四十一條第一項前段、第七十四條第一項第一
款，罰金罰鍰提高標準條例第一條前段、第二條（修正刪除前）
，判決如主文。
本案經檢察官甲○○到庭執行職務。
中　　華　　民　　國　　96　　年　　3　　月　　30  　日
                  刑事第五庭         法  官    吳俊螢
以上正本證明與原本無異。
如不服本判決，應於判決送達後十日內向本院提出上訴狀（須附
繕本）。
告訴人或被害人對於判決如有不服具備理由請求檢察官上訴者，
其上訴期間之計算係以檢察官收受判決正本之日期為準。
中　　華　　民　　國　　96　　年　　3　　月　　30  　日
                                     書記官    林怡吟
附錄論罪法條全文：
刑法第346 條
意圖為自己或第三人不法之所有，以恐嚇使人將本人或第三人之
物交付者，處六月以上五年以下有期徒刑，得併科一千元以下罰
金。
以前項方法得財產上不法之利益，或使第三人得之者，亦同。
前二項之未遂犯罰之
